臺灣桃園地方法院交通事件裁定　　　　 94年度交聲字第139號
原處分機關　交通部公路總局新竹區監理所桃園監理站
異　議　人　甲○○○女　52歲.
　　　　　　　　　　　號
上列受處分人因違反道路交通管理處罰條例案件，對於原處分機
關交通部公路總局新竹區監理所桃園監理站94年3 月28日所為之
處分（原處分案號：桃監裁罰字第裁52-DA0000000號），聲明異
議，本院裁定如下：
    主  文
原處分撤銷。
甲○○○汽車駕駛人，在設有禁止臨時停車標線處所臨時停車，
處罰鍰新臺幣佰元。
    理  由
一、原處分意旨略以：異議人即受處分人甲○○○於民國94年2
    月2 日下午4 時42分許，騎乘QJ7-701 號輕機車，在桃園縣
    桃園市○○○路○路平交道上臨時停車，應依道路交通管理
    處罰條例第54條第3 款（裁決書誤載為第54條第1 項第3 款
    ）、「違反道路交通管理事件統一裁罰基準表」等規定，裁
    處異議人新臺幣（下同）8000元。
二、異議意旨略以：（一）異議人當時騎乘機車沿國際路直行，
    於綠燈時經過國際路、宏昌十二街之交叉路口，剛進入黃色
    網狀線區○○○○○路平交道即因火車通過而響起警鈴，放
    下柵欄。而當時正值下班尖峰時段，車輛眾多。是則，異議
    人前方鐵路平交道即將放下柵欄，後方有其他車輛，無法倒
    車後退，異議人僅能停在該處等候火車經過。準此，異議人
    所為係緊急避難，不應處罰。（二）異議人係停在鐵路平交
    道前之黃色網狀線區，並非停在鐵路平交道柵欄內，原處分
    機關認定異議人所為，係在鐵路平交道臨時停車，亦有錯誤
    等語。
三、本院查：
（一）異議人甲○○○於上開時間、地點，在鄰近鐵路平交道之
      黃色網狀線區域，因火車通過，平交道即將放下柵欄，而
      臨時停車之事實，業經異議人自承屬實（見異議狀），復
      有違規照片1 張在卷可稽。又黃色網狀線區○○道路交通
      標誌標線號誌設置規則」第173 條第1 項第3 款規定，係
      告示車輛駕駛人禁止在設置本標線之範圍內臨時停車。基
      此，異議人於前開時間、地點，違規臨時停車之事實，已
      可認定。
（二）異議人雖辯稱略以：伊騎車進入黃色網狀線區時，適逢前
      方鐵路平交道之警鈴響起，柵欄即將放下，不能前進，而
      當時車輛眾多，亦無法後退，故僅能停於網狀線區域內，
      係緊急避難云云。按我國現今並無行政秩序罰法一類之規
      定，而學界通說則均認為正當防衛、緊急避難可免罰或減
      輕處罰之法理，亦可適用於行政秩序罰。惟查，本件異議
      人所以違規停車，並非在鐵路平交道上驟遇火車前來，無
      處逃遁所致，亦即其身處環境，並非現實之危難所在。則
      異議人所為，充其量不過預防危難之發生，與緊急避難不
      同，自不能適用緊急避難之法理免罰。況由情理而言，網
      狀線區禁止臨時停車，意在防止交通阻塞，保持道路淨空
      ，尤其本件鐵路平交道即在前方，明顯可見，異議人更自
      稱：該處車流量向來甚大等語（見異議狀）。是故，異議
      人本身疏未注意保持網狀線區路面淨空，冒然駛入，待鐵
      路平交道因火車即將通過，而鳴響警鈴，準備放下遮斷器
      時，始因無法通過平交道而在網狀線區停車，所為亦無可
      取。是故，異議人所辯，並無可採。
（三）綜上，本件事證明確，異議人所辯應係卸責之詞，並無可
      採，其違規事實已堪認定，應依法處罰。
四、至原處分機關指稱：異議人係在鐵路平交道上臨時停車，應
    適用道路交通管理處罰條例第54條第3 款規定處罰等語，雖
    非無見。惟查：(1)本件異議人係在鄰近鐵路平交道之黃色網
    狀線區臨時停車，而非在鐵路平交道兩邊遮斷器中間之鐵軌
    、地段上停車，此觀原採證照片自明。而道路交通標誌標線
    號誌設置規則第173 條第1 項第3 款規定略稱：黃色網狀線
    區○○○○路平交道處應予劃設，但無劃設空間者不在此限
    。稽其原意，無非考量如在鐵路平交道上發生交通事故，結
    果足以妨礙火車行進，甚且造成經過火車上之人員傷亡，可
    能造成之事故影響、損失均較一般交通事故為高，故爾在旁
    加設黃色網狀線區禁止臨時停車，俾警告接近鐵路平交道之
    往來人車注意，兼作緩衝之用。申言之，二者究非同種或單
    一不可分之交通設施。此由上開規定於接近鐵路平交道處無
    劃設空間時，亦例外容許免劃設黃色網狀線區一節，亦可得
    知。以此論之，異議人在鄰近鐵路平交道之黃色網狀線區臨
    時停車，自難與在鐵路平交道兩邊遮斷器間之鐵軌或地段停
    車同視。(2)原處分機關援引之道路交通管理處罰條例第54條
    第3 款規定，係指「在鐵路平交道超車、迴車、倒車、臨時
    停車或停車」者而言，而上開條例第54條規定，旨在防杜因
    行為人在鐵路平交道上之違規行為，致行進於鐵路上之火車
    受阻，甚而發生碰撞翻覆，危及火車上眾多乘客及行為人自
    身之生命、財產安全，此觀該條第1 款列舉之違規態樣為「
    不遵守看守人員之指示，或遮斷器開始放下，或警鈴已響、
    閃光號誌已顯示，仍強行闖越者」，同條第2 款規定：「在
    無看守人員管理或遮斷器、警鈴及閃光號誌設備之鐵路平交
    道，設有警告標誌或跳動路面，不依規定暫停，逕行通過者
    」，均係可能在鐵軌上直接妨礙火車行進之違規行為一節，
    益加明顯。而本件異議人違規停車之地點，顯無可能直接妨
    礙火車行進，準此，異議人之違規行為，亦與上開處罰規定
    之立意不合。(3)是故，原處分機關此部分指述，尚難採取。
五、首按，交通法庭認為聲明異議雖無理由，而原處分不當或違
    法者，應以裁定將原處分經聲明異議之部分撤銷，並自為裁
    定，道路交通案件處理辦法第20條訂有明文。次按「汽車駕
    駛人臨時停車時，有在設有禁止停車標誌、標線之處所停車
    者，處新臺幣300 元以上600 元以下罰鍰」，道路交通管理
    處罰條例第55條第1 項第3 款亦有明文。經查，異議人確有
    在黃色網狀線區臨時停車之違規事實，已如前述，其所為自
    應予處罰。原處分機關誤認異議人係在鐵路平交道上臨時停
    車，援引道路交通管理處罰條例第54條第3 款規定，裁處異
    議人罰鍰8000元，尚有未恰。異議人以其並未違規臨時停車
    為由，向本院聲明異議，雖無理由，然原處分既有前開違誤
    ，無法維持，本院自仍應將原處分撤銷，並自為裁定。綜上
    ，爰審酌本件異議人違規之情節，並參酌「違反道路交通管
    理事件統一裁罰基準表」等規定，裁定如主文。
據上論結，應依道路交通案件處理辦法第20條前段，道路交通管
理處罰條例第55條第1 項第3 款，裁定如主文。
中　　華　　民　　國　　94　　年　　4 　　月　　28　　日
                          交通法庭  法　官    陳彥宏
以上正本證明與原本無異。
如不服本裁定，應於裁定送達後5 日內向本院提出抗告狀。
                                    書記官　  翁其良
中　　華　　民　　國　　94　　年　　4 　　月　　28　　日
